【裁判字號】    90,上訴,2797
【裁判日期】    901011
【裁判案由】    毒品危害防制條例
【裁判全文】
臺灣高等法院刑事判決                            九十年度上訴字第二七九七號
    上  訴  人
    即  被  告  甲○○
右上訴人因違反毒品危害防制條例案件，不服臺灣士林地方法院九十年度訴字第四五
號，中華民國九十年七月十日第一審判決（起訴及移送併辦案號：臺灣士林地方法院
檢察署八十九年度毒偵字第二四九四號、九十年度毒偵字第四一八號、九十年度毒偵
字第一０二一號、九十年度毒偵字第一三一０號及九十年度毒偵字第一四一八號），
提起上訴，本院判決如左：
    主  文
上訴駁回。
    事  實
一、甲○○曾於民國（下同）八十四年間因違反麻醉藥品管理條例案件，經台灣台北
    地方法院判處有期徒刑五月確定，復於八十五年間因重傷害案件，經原審法院判
    處有期徒刑二年十月確定，嗣前開二罪經定應執行刑為有期徒刑三年二月，於八
    十八年五月二十三日執行完畢。
二、甲○○於八十八年間因施用第二級毒品安非他命案件，經原審以八十八年度毒聲
    字第一六四四號裁定送觀察、勒戒後，認無繼續施用毒品傾向，由台灣士林地方
    法院檢察署檢察官於八十八年九月二日以八十八年度毒偵字第二０五號處分書處
    分不起訴確定。復於八十九年間因施用第二級毒品安非他命案件，經原審以八十
    九年度毒聲字第七九一號裁定送觀察、勒戒後，認無繼續施用毒品傾向，由台灣
    士林地方法院檢察署檢察官於八十九年九月一日以八十九年度毒偵緝字第二三四
    號處分書處分不起訴確定。詎甲○○仍不知悔改，復基於概括之犯意，自八十九
    年九月三十日凌晨二時四十五分許採尿前九十六小時內之某時起至九十年二月十
    五日某時止，在台北市○○區○○街八四號二樓住處，連續施用第一級毒品海洛
    因多次，嗣經警先後於八十九年九月三十日凌晨二時二十分許，在台北市○○區
    ○○街一六二號前查獲，及於九十年二月十六日下午五時許，在台北市○○區○
    ○街八四號二樓甲○○住處內搜索查獲，並扣得其所有之第一級毒品海洛因一包
    （驗餘淨重０．四公克，包裝重０．三六公克）及專供施用毒品所用之玻璃吸食
    球一支、塑膠吸食管二支。
三、案經台北市政府警察局南港分局移送台灣士林地方法院檢察署檢察官偵查起訴及
    移送併辦。
    理  由
一、右揭事實，業據被告甲○○坦承不諱，並有前開事實欄所示之物品扣案可證。被
    告於八十九年九月三十日獲案之初，經採取其尿液送請法務部調查局檢驗結果，
    確呈嗎啡陽性反應，有法務部調查局八十九年十二月一日（八九）陸（一）字第
    八九０八九七四四號檢驗通知書一紙在卷可稽。前開扣案之粉末物品，經法務部
    調查局鑑定結果，確含海洛因成分（淨重０‧四公克，包裝重０．三六公克），
    亦有該局九十年六月十一日（九０）陸（一）字第九０一六七五一０號鑑定通知
    書一紙附卷可參。本件事證明確，被告犯行堪以認定。
二、按毒品危害防制條例業於八十六年十月三十日經立法院三讀通過，嗣於八十七年
    五月二十日經總統公布，於八十七年五月二十二日起生效施行，海洛因依該條例
    第二條第二項第一款規定，屬於第一級毒品。又同條例第二十條第一項至第三項
    規定：「犯第十條之罪者，檢察官或少年法庭應先將被告或少年送勒戒處所觀察
    、勒戒，其期間不得逾一月」、「經觀察、勒戒後，無繼續施用毒品傾向者，應
    由檢察官為不起訴之處分或由少年法庭為不付審理之裁定。有繼續施用毒品之傾
    向者，由檢察官聲請法院或少年法庭裁定令入戒治處所施以強制戒治，其期間為
    一年．．．」、「依前項規定為不起訴之處分或不付審理之裁定後，五年內再犯
    第十條之罪，經觀察、勒戒後，認有繼續施用毒品之傾向或三犯以上者，不適用
    前項之規定，但應由檢察官聲請法院或由少年法庭裁定先令入戒治處所施以強制
    戒治」。經查：被告前因施用第二級毒品案件，經原審以八十八年度毒聲字第一
    六四四號裁定送觀察、勒戒後，認無繼續施用毒品之傾向，由台灣士林地方法院
    檢察署檢察官以八十八年度毒偵字第二０五號處分書處分不起訴確定，復因施用
    第二級毒品案件，經原審以八十九年度毒聲字第七九一號裁定送觀察、勒戒後，
    認無繼續施用毒品之傾向，由台灣士林地方法院檢察署檢察檢察官以八十九年度
    毒偵字第二三四號處分書處分不起訴確定，有本院被告全國前案紀錄表及台灣士
    林地方法院檢察署檢察官八十八年度毒偵字第二０五號不起訴處分書、八十九年
    度毒偵字第二三四號不起訴處分書各一份在卷可稽。詎被告仍於前開時地，再次
    連續施用毒品，揆諸上開規定，自應依法論科。
三、核被告所為，係犯毒品危害防制條例第十條第一項之施用第一級毒品罪。其持有
    毒品海洛因及專供施用毒品器具之低度行為為施用之高度行為所吸收，不另論罪
    。被告前後多次犯行，時間緊接，手法相若，犯罪構成要件相同，顯係基於概括
    之犯意反覆為之，應依連續犯之規定論以一罪，並加重其刑。查被告曾於八十四
    年間因違反麻醉藥品管理條例案件，經台灣台北地方法院判處有期徒刑五月確定
    ，復於八十五年間因重傷害案件，經原審判處有期徒刑二年十月確定，嗣前開二
    罪經定應執行刑為有期徒刑三年二月，於八十八年五月二十三日執行完畢，有本
    院被告全國前案紀錄表一份在卷為憑，於五年之內再犯有期徒刑以上之本罪，為
    累犯，應依法遞加重其刑。被告於九十年六月五日十四時許採尿前九十六小時內
    之某時，在不詳地點，施用第一級毒品海洛因之犯行（扣得海洛因注射針筒一支
    ），雖未據起訴，惟該部分與起訴事實有連續犯關係，屬裁判上一罪，本院自應
    併予審理，附此敘明。
四、原審基於前述理由，因依毒品危害防制條例第十條第一項、第十一條第三項、刑
    法第十一條、第五十六條、第四十七條各規定，於審酌被告犯罪之動機、目的、
    手段、所生危害，屢犯不改及犯後態度等一切情狀，量處有期徒刑一年，暨以扣
    案之第一級毒品海洛因一包（驗餘淨重０．四公克，包裝重０．三六公克），係
    違禁物，另扣案之玻璃吸食球一支及塑膠吸食管二支，係專供施用毒品之器具，
    併依毒品危害防制條例第十八條第一項前段之規定沒收並銷燬之。核其認事用法
    ，俱無違誤，量刑亦甚允洽。被告上訴意旨略以：伊於新婚期間，因婆媳相處不
    易，且本身從事建築模板，工作不順，一時衝動始藉助毒品紓解壓力，今家中生
    計全賴伊一人工作維持，若受徒刑之執行，恐將面臨嚴重經濟問題云云，尚不得
    作為解免或減輕其刑之依據，被告執此指摘原判決不當，為無理由，應予駁回。
五、移送併辦意指略以：被告於九十年三月六日二十一時採尿前九十六小時內之某時
    ，在不詳地點，施用第二級毒品安非他命，因認此部分犯行與起訴事實有連續犯
    關係，屬裁判上一罪，乃移請本院併案審理等語。惟查：被告施用第二級毒品安
    非他命之犯行，業經判決確定（此部份經原審判決後，被告於本院審理時撤回上
    訴，公訴人亦未上訴），該部分本院自屬無從併予審判，應退回檢察官另為妥適
    處理。
據上論斷，應依刑事訴訟法第三百六十八條，判決如主文。
本案經檢察官陳文禮到庭執行職務。
中      華      民      國     九十     年  十      月     十一     日
                              台灣高等法院刑事第六庭
                                  審判長法  官  陳  春  秋
                                        法  官  徐  培  元
                                        法  官  高  明  哲
右正本證明與原本無異。
如不服本判決應於收受送達後十日內向本院提出上訴書狀，其未敘述上訴之理由者並
得於提起上訴後十日內向本院補提理由書（均須按他造當事人之人數附繕本）。
                                        書記官  李  垂  福
中      華      民      國     九十     年      十      月     十二     日
附錄本案論罪科刑法條全文：
毒品危害防制條例第十條第一項、第二項
施用第一級毒品者，處六月以上五年以下有期徒刑。
施用第二級毒品者，處三年以下有期徒刑。


司法院資訊處製作；財團法人民間司法改革基金會備份。
